【裁判字號】    89,自,279
【裁判日期】    890930
【裁判案由】    侵占
【裁判全文】
臺灣板橋地方法院刑事裁定                          八十九年度自字第二七九號
    自  訴  人  甲○○○○管理維護有限公司
    代  表  人  乙○○
    代  理  人  丁○○
    被      告  丙○○
右列被告因詐欺案件，經自訴人提起自訴，本院裁定如左：
    主  文
自訴駁回。
    理  由
一、按法院或受命法官於自訴案件第一次審判期日前訊問及調查結果，如認為案件有
    刑事訴訟法第二百五十二條至第二百五十四條之情形者，得以裁定駁回其自訴；
    又案件犯罪嫌疑不足者，應為不起訴之處分，刑事訴訟法第三百二十六條第三項
    、第二百五十二條第十款分別定有明文。
二、本件自訴意旨略以：被告丙○○係自訴人僱用派駐桃園大都會城（以係簡稱大都
    會城）之總幹事，負責管理大都會城收取管理費工作，自八十八年五月起至七月
    止向住戶收取管理費新台幣（下同）二萬零三百四十七元匿報挪用，因認被告涉
    犯業務侵占罪嫌云云。
三、按犯罪事實應依證據認定之，無證據不得推定其犯罪事實，刑事訴訟法第一百五
    十四條定有明文。而所謂證據，係指足以證明被告確有犯罪行為之積極證據而言
    ，該項證據須適於為被告犯罪之證明者，始得採為斷罪之資料；再告訴人之告訴
    ，係以使被告受刑事訴追為目的，是其陳述是否與事實相符，仍應調查其他證據
    以資審認；又刑法上之侵占罪，須持有人變易其原來持有之意思而為不法所有之
    意思，始能成立，如僅將持有物延不交還或有其他原因致一時未能交還，既缺乏
    主觀要件，即難遽以該罪相繩（參照最高法院六十九年臺上字第四九一三號、五
    十二年臺上字第一三○○號、六十八年臺上字第三一四六號等判例要旨）。本件
    自訴人認被告涉犯上開業務侵占罪嫌，無非係以大都會城出具之收據一紙、被告
    丙○○書立之自白書一紙為論據。本院經訊之被告丙○○固坦承於上開時地受僱
    自訴人公司擔任大都會城之總幹事，並且有短少款項四萬零三百四十七元之事實
    ，惟堅決否認有何業務侵占犯行，辯稱：伊因個人疏失計算錯誤，並無侵占之意
    ，且該筆四萬零三百四十七元伊已償還二萬元，另五千元自服務費扣除，剩餘款
    項亦在今年八月二十八日償還了，伊並無業務侵占之犯行等語。經查：
（一）自訴人所提出被告丙○○書立之自白書一紙記載：「本人丙○○... 因身體健
      康欠佳而造成業務過失，漏登管理費４０３４７元，為表示真誠負責願將此項
      款額按月分期攤還... 」，有該紙自白書在卷可稽，該自白書僅載明「業務過
      失，漏登管理費」，自難以該紙自白書認被告丙○○已自白其有業務侵占之犯
      行。
（二）自訴人代理人丁○○於本院訊問時亦陳稱：「當時確實情形我不清楚，侵占部
      分被告這麼說我也沒意見。我們並沒有其他證據」等語（參見本院八十九年九
      月五日訊問筆錄），既本件並無其他積極證據足認被告丙○○確有上開業務侵
      占之犯行，自難僅因收取款項有短少，即認被告就短少之款項具有不法所有之
      意圖。況且自訴人代理人丁○○亦陳稱：被告於八十八年十月間書立自白書後
      ，已分期償還二萬元，另自服務費扣除五千元，其他欠款也已還清等語（參見
      同上訊問筆錄），更見被告辯稱並無業務侵占犯行等語，應非子虛，堪以採信
      。
（三）綜上所述，自訴人既無法指明被告丙○○有何不法所有之意圖，被告所為當與
      業務侵占之構成要件不合，尚難僅因被告丙○○收取款項有短少，遽認被告有
      業務侵占之犯行。故本件要屬民事糾葛，核與被告之刑責無涉。此外，本院復
      查無其他積極証據足資證明被告有何業務侵占犯行，應認其罪嫌尚有不足，而
      有刑事訴訟法第二百五十二條第十款之情形，依照首開說明，本件自訴應予駁
      回。
據上論斷，應依刑事訴訟法第三百二十六條第三項，裁定如主文。
中      華      民      國      八十九      年      九    月    二十九  日
                              臺灣板橋地方法院刑事第三庭
                                  法  官  連育群
右正本證明與原本無異
如不服本裁定應於送達後五日內向本院提出抗告狀
                                  書記官  蘇恩慶
中      華      民      國      八十九      年      九    月    二十九  日


司法院資訊處製作；財團法人民間司法改革基金會備份。
